【裁判字號】    91,易,1222
【裁判日期】    920314
【裁判案由】    詐欺等
【裁判全文】
臺灣臺北地方法院刑事判決                        九十一年度易字第一二二二號
    公  訴  人  臺灣臺北地方法院檢察署檢察官
    被      告  丙○○
右列被告因詐欺等案件，經檢察官聲請簡易判決處刑（九十一年度偵緝字第七四六號
），本院改用通常程序審理，判決如左：
    主  文
丙○○連續行使偽造私文書，足以生損害於他人，累犯，處有期徒刑伍月，如易科罰
金以佰元折算壹日。如附表所示偽造之署押均沒收。
    事  實
一、丙○○曾於民國八十二年間因妨害自由案件，經本院判處有期徒刑七月，緩刑三
    年確定；復於八十三年間因偽造文書案件，經本院判處有期徒刑五月確定，並撤
    銷前開緩刑宣告，於八十五年七月二十四日縮刑期滿執行完畢；再於八十六年間
    因竊盜案件，經本院判處有期徒刑三月確定，甫於八十六年十二月三日縮刑期滿
    執行完畢。又於八十七年間因偽造文書案件，經台灣士林地方法院於八十八年三
    月十六日判處有期徒刑一年，嗣告確定。猶不知悔改，於前開案件宣判後，另行
    起意，於八十五年四月中旬某日，在台北市內湖區某處泡沫紅茶店內，以新台幣
    （下同）二萬元之代價，向真實姓名年籍不詳綽號「阿光」之成年男子購買一張
    美商美國銀行所核發信用卡（該信用卡經被害人乙○○剪卡棄置於垃圾桶內，並
    非遺失物或脫離本人所有之物，故不構成侵占遺失物罪，詳如後述理由三），旋
    意圖為自己不法所有，基於行使偽造文書及詐欺之概括犯意，先於同年五月十一
    日在台北市境內不詳地點，於前揭信用卡背面署名欄內偽簽「ＪＡＣＫ」署押，
    連續於附表所示之時間、地點，於消費或選定商品後，提示前揭信用卡予如附表
    所示之各特約商店，並偽簽「ＪＡＣＫ」署押於簽帳單上，主張係「乙○○」本
    人而行使之，使各該特約商店人員陷於錯誤誤信其係真正之信用卡持有人而分別
    交付其所購買之物品並提供服務，足生損害於乙○○及如附表所示各該特約商店
    及美商美國銀行（各次消費時間、地點、金額均詳如附表所載）。
二、案經被害人乙○○訴請臺灣台北地方法院檢察署聲請簡易判決處刑，本院改用通
    常程序審理。
    理  由
一、右揭事實，業據被告丙○○於本院審理時坦承不諱，核與被害人乙○○指訴情節
    大抵相符，並經證人甲○○證述屬實（見八十九年度偵字第一０九五號偵卷第五
    頁正面、反面），且有對帳單二份及簽帳單影本三紙附卷可稽（見九十年度偵緝
    字第一二三四號偵卷第六一頁至第六三頁，第六四頁至第六五頁），可見被告上
    開自白核與事實相符，洵堪採信。被告先在前揭信用卡背面及簽帳單上簽署「Ｊ
    ＡＣＫ」之意，並非意在簽署其本人丙○○之署押持卡消費，係在假冒真正持卡
    人乙○○名義，以隱瞞其非真正持卡人之身分，進而偽以持卡人名義簽署如附表
    所示各簽帳單，持向特約商店消費，足以使被冒名者遭誤認為持卡消費之人，將
    使各特約商店遭受損失，致發卡銀行誤向真正持卡人追討消費款，自足生損害於
    乙○○、美商美國銀行及各該特約商店。被告雖於警訊、偵查中供稱：上開信用
    卡係撿拾後加以黏貼云云，然據被害人乙○○到庭明確指稱：該信用卡因有效期
    限屆至，遭伊剪卡棄置家中垃圾桶內（見本院九十一年十月卅一日訊問筆錄），
    併有荷蘭銀行傳真之被害人信用卡資料影本一份可憑，佐以被告與被害人互不相
    識，彼此住居所亦無地緣關係，竟能撿拾被害人因有效期限屆至而遭剪斷棄置住
    家垃圾桶內之信用卡，孰難置信，況被告於警訊及偵查中復未曾供明究係在何地
    撿拾上述遭剪卡棄置之信用卡，於本院審理時並供稱：因為以前在監獄中，聽其
    他人說絕對不要承認信用卡是跟別人買來的，否則會被認定為集團的共犯，所以
    當時害怕不敢說實話，實情確實是我向「阿光」買來的，買來的時候，信用卡有
    重新黏貼的痕跡等語（見本院九十二年二月二十五日審判筆錄），又前揭被告所
    使用盜刷之信用卡並未扣案，無從查證其真偽，是公訴人指被告於八十八年五月
    間拾獲被害人已剪卡棄置之信用卡予以侵占入己云云，僅有被告於偵查中所為片
    面自白，並無任何補強證據佐憑，尚難遽為採信，應以被告於本院審理時所供：
    該信用卡係向他人以二萬元代價購買等語，較為可採。綜上，本件事證明確，被
    告犯行洵堪認定，應予依法論科。
二、按在信用卡背面簽名欄簽名，單純自形式上觀察，即足以表示信用卡之簽名者於
    信用卡有效期限內有權使用該信用卡之辨識及證明，並非依習慣或特約表示一定
    用意之證明，性質上係屬刑法第二百十條之私文書（最高法院八十八年度台上字
    第五七三○號判決參照）。是被告於偽造之信用卡背面持卡人簽名欄偽簽署押，
    表示係真正持卡人，係犯刑法第二百十條之偽造私文書罪。復持以行使，係犯刑
    法第二百十六條、第二百十條之行使偽造私文書罪。又信用卡簽帳單（二聯式）
    ，係持卡人向特約商店消費後，簽署持卡人之姓名，由特約商店將第一聯交持卡
    人收執，第二聯則由特約商店取回存查，資以向發卡銀行請款。該簽帳單由持卡
    人簽名，即表示持卡人同意依據其與發卡銀行間之約定，對其所購物品或接受服
    務，均應按簽帳單之消費金額，付款與發卡銀行。故持卡人於簽帳單簽名，係對
    所簽金額負擔付款之義務，性質上屬消費付款契約書，亦為私文書（最高法院九
    十年度台上字第六八九八號判決參照）。因此被告在簽帳單上偽簽持卡人署押，
    並持以行使，係犯刑法第二百十六條、第二百十條之行使偽造私文書罪。又其持
    上開信用卡假冒「乙○○」向特約商店行使，使各該特約商店職員陷於錯誤，而
    交付其所選定之商品或提供服務，核此所為，應係犯刑法第三百三十九條第一項
    之詐欺取財罪及同法第三百三十九條第二項之詐欺得利罪。起訴書雖就附表編號
    二、三所示犯行，認係犯刑法第三百三十九條第一項之詐欺取財罪嫌云云，惟被
    告於本院審理時明白供認：伊係至架構文化公司這家漫畫店看書消費等語（見本
    院上開審判筆錄），是被告假冒真正持卡人名義，詐得看書消費及店家所提供之
    服務，具有經濟價值，應係犯詐欺得利罪，起訴法條容有未洽，然公訴檢察官於
    本院審理時已予補充，本院自無庸再諭知變更起訴法條，併予指明。上開偽造署
    押均屬偽造私文書之部分行為，偽造私文書之低度行為復為行使之高度行為所吸
    收，均不另論罪。其所犯行使偽造私文書罪及附表編號二、三所示詐欺得利罪，
    均時間緊接，犯罪構成要件相同，顯均係基於概括犯意反覆為之，為連續犯，均
    應依刑法第五十六條之規定以一罪論，並各加重其刑。又被告所犯連續行使偽造
    私文書、連續詐欺得利罪及詐欺取財各罪間，有方法結果之牽連關係，應從一重
    罪之連續行使偽造私文書罪處斷。查被告有如事實欄所載之前科，有臺灣高等法
    院檢察署刑案紀錄簡覆表可參，其於五年以內再犯本件最重本刑為有期徒刑以上
    之罪，為累犯，應依刑法第四十七條之規定加重其刑。爰審酌被告之犯罪動機、
    目的、手段、盜刷金額不多，並已償還發卡銀行盜刷帳款，有荷蘭銀行九十二年
    三月五日（92）荷銀風管（信）字第法九二０三一三號函可考，及犯罪後坦承犯
    行態度尚稱良好等一切情狀，從輕量處如主文所示之刑。又被告行為後，刑法第
    四十一條業經修正，並於九十年一月十日經總統公布施行，原條文修正為：「犯
    最重本刑為五年以下有期徒刑之刑之罪，而受六個月以下有期徒刑或拘役之宣告
    ，因身體、教育、職業、家庭之關係或其他正當事由，執行顯有困難者，得以一
    元以上三元以下折算一日，易科罰金。但確因不執行所宣告之刑，難收矯正之效
    ，或難以維持法秩序者，不在此限。」並改列為第一項，此修正對被告並無不利
    ，自仍應適用裁判時即修正後之新法，諭知易科罰金之折算標準，亦此敘明。如
    附表所示之署押，均應依刑法第二百十九條規定宣告沒收，附此敘明。
三、公訴意旨另以：被告丙○○於八十八年五月間，拾獲乙○○已剪卡棄置之信用卡
    ，竟予侵占入己，因認被告涉犯刑法第三百三十七條之侵占遺失物罪嫌云云。然
    查：該信用卡既因有效期限屆至而遭被害人剪卡棄置，為被害人乙○○指陳在卷
    ，且有上開荷蘭銀行傳真之被害人信用卡資料影本足稽，即難認係遺失物或脫離
    本人持有之物，自不成立任何罪名（司法院院字第二四八六號解釋參照），惟公
    訴人認此部分犯行與前開論罪科刑部分，有裁判上一罪之牽連犯關係，爰不另為
    無罪之諭知。
據上論斷，應依刑事訴訟法第四百五十二條、第二百九十九條第一項前段，刑法第二
條第一項但書、第五十六條、第二百十六條、第二百十條、第二百十九條、第三百三
十九條第一項、第二項、第五十五條、第四十七條、第四十一條第一項，罰金罰鍰提
高標準條例第一條前段、第二條，判決如主文。
本案經檢察官黃玉婷到庭執行職務
中      華      民      國    九十二    年      三      月   十四     日
                                      臺灣臺北地方法院刑事第八庭
                                          法  官  胡宏文
右正本證明與原本無異。
如不服本判決，應於判決送達後十日內向本院提出上訴狀(應抄附繕本)。告訴人
或被害人如對於本判決不服者，應具備理由請求檢察官上訴，其上訴期間之計算
係以檢察官收受判決正本之日期為準。
                                          書記官  劉穗筠
中      華      民      國      九十二      年      三    月    十九    日
附本案論罪科刑依據之法條：刑法第二百十六條、第二百十條、第三百三十九條第
一項、第二項
中華民國刑法第二百一十六條
 (行使偽造變造或登載不實之文書罪)
行使第二百十條至第二百十五條之文書者，依偽造、變造文書或登載不實
事項或使登載不實事項之規定處斷。
中華民國刑法第二百一十條
 (偽造變造私文書罪)
偽造、變造私文書，足以生損害於公眾或他人者，處五年以下有期徒刑。
中華民國刑法第三百三十九條
 (普通詐欺罪)
意圖為自己或第三人不法之所有，以詐術使人將本人或第三人之物交付者
，處五年以下有期徒刑、拘役或科或併科一千元以下罰金。
以前項方法得財產上不法之利益或使第三人得之者，亦同。
前二項之未遂犯罰之。
  附表
┌──┬────┬──────────────────┬────────┐
│編號│消費時間│    特 約 商 店 及 消 費 明 細      │     備 註      │
├──┼────┼──────────────────┼────────┤
│一  │88.05.12│台北市○○路○段六九號一樓紅鬍子企業│發卡銀行為美國│
│    │        │有限公司，持上開信用卡，以五萬九千二│銀行、卡號四二九│
│    │        │百元價格，購買摩托羅拉牌手機。      │00000000│
├──┼────┼──────────────────┤六０九０一號、有│
│二  │88.05.14│台北市○○○路○段一八三號二樓架構文│效期限至八十八年│
│    │        │化事業有限公司統領店持卡看書消費，共│二月之信用卡背面│
│    │        │詐得相當於三千零四十五元之不法利益。│偽造「JACK」署押│
├──┼────┼──────────────────┤一枚應沒收。    │
│三  │89.05.14│台北市○○○路○段一八三號二樓架構文│各該消費簽帳單│
│    │        │化事業有限公司統領店持卡看書消費，共│上偽造「JACK」署│
│    │        │詐得相當於六千元之不法利益。        │                │
└──┴────┴──────────────────┴────────┘


司法院資訊處製作；財團法人民間司法改革基金會備份。
